【裁判字號】    97,聲,905
【裁判日期】    970918
【裁判案由】    返還提存物
【裁判全文】
臺灣臺南地方法院民事裁定               97年度聲字第905號
聲  請  人  合作金庫商業銀行股份有限公司
法定代理人  甲○○
代  理  人  戊○○
相  對  人  乙○○
            丁○○
            丙○○
上列當事人間聲請返還擔保金事件，本院裁定如左：
    主      文
本院95年度存字第4325號提存事件，聲請人所提存之擔保物中央
政府重大交通建設公債八十六年度乙類第三期債票面額新台幣參
拾萬元壹張（號碼A86403號），就相對人乙○○部分，准予返還
。
聲請人其餘聲請駁回。
聲請程序費用由相對人乙○○負擔。
    理  由
一、按訴訟終結後，供擔保人證明已定二十日以上之期間，催告
    受擔保利益人行使權利而未行使，法院應依供擔保人之聲請
    ，以裁定命返還其提存物，民事訴訟法第104條第1項第3款
    定有明文。又所謂「訴訟終結」，應從廣義解釋，包括撤銷
    假扣押或假處分裁定及執行程序終結在內（最高法院88年度
    臺抗字第682號、92年度臺抗字第379號裁定意旨參照）。
二、聲請意旨略以：第三人中國農民銀行股份有限公司（下稱農
    民銀行）於民國95年5月1日被聲請人併購後，經行政院金融
    監督管理委員會核准在案。農民銀行與相對人間請求清償債
    務事件，農民銀行前遵本院90年度裁全字第6053號民事假扣
    押裁定，曾提供面額新台幣300,000元之交通銀行開發金融
    債卷第15期第2次2年期債票為擔保物，並以本院90年度存字
    第3797號提存事件提存後，聲請本院以90年度執全字第3550
    號假扣押執行相對人財產在案。嗣經本院以95年度聲字第76
    2號裁定准許變換提存物，提供面額為300,000元之86年度乙
    類第3期中央政府重大交通建設（登錄）公債為擔保，並以
    本院95年度存字第4325號提存事件提存在案。茲因該假扣押
    執行事件業經聲請人撤回假扣押執行，並撤銷假扣押裁定而
    訴訟終結，並經本院新市簡易庭以97年度新簡聲字第10 號
    裁定准予公示送達，定20日期間通知受擔保利益人即相對人
    乙○○行使權利而未行使，爰依民事訴訟法第104條第1項第
    3 款之規定聲請發還提存物等語。
三、經查：聲請人前開主張，業據提出與所述相符之行政院金融
    監督管理委員會95年5月1日金管銀(二)字第09500175280號函
    、提存書、假扣押裁定、准許變換提存物裁定暨確定證明書
    、撤銷假扣押裁定暨確定證明書、本院97年3月24日南院雅
    90執全全字第3550號囑託塗銷查封登記書、存證信函、准予
    公示送達裁定、97年7月1日太平洋日報影本等件為證，並經
    本院依職權調閱上開提存事件、本院90年度執全字第3550號
    假扣押事件、本院95年度聲字第762號變換提存物事件、本
    院97年度裁全聲字第77號撤銷假扣押事件、本院新市簡易庭
    97年度新簡聲字第10號公示送達事件等全部卷宗查核屬實，
    又相對人乙○○迄今尚未行使權利，有本院民事庭查詢簡覆
    表附卷可參，從而依前開規定，聲請人聲請返還擔保金，就
    相對人乙○○部分，自無不合，應予准許。
四、至相對人丁○○、丙○○部分，聲請人並未對該二人之財產
    執行假扣押，且經聲請人聲請撤銷假扣押裁定等情，經本院
    調閱本院90年度執全字第3550號假扣押執行卷、97裁全聲77
    號撤銷假扣押卷查核屬實。按假扣押、假處分、假執行經裁
    判後未聲請執行，或於執行程序實施前撤回執行之聲請，得
    聲請該管法院提存所返還提存物，新修正提存法第18條第1
    項第3款定有明文。是該部分無待法院裁定，即可逕向法院
    提存所聲請取回擔保金，聲請人此部分之聲請，於法不合，
    應予駁回。
五、依民事訴訟法第95條、第79條、第85條第1項但書，裁定如
    主文。
中    華    民    國    97    年    9     月    18    日
                  民事第三庭    法    官  蔡孟珊
以上正本證明與原本無異。
如不服本裁定應於送達後十日內向本院提出抗告狀，並應繳納抗
告費新台幣一千元。
中    華    民    國    97    年    9     月    18    日
                                書 記 官  吳幸芳


司法院資訊處製作；財團法人民間司法改革基金會備份。
